【裁判字號】    99,監宣,313
【裁判日期】    991031
【裁判案由】    監護宣告
【裁判全文】
臺灣板橋地方法院民事裁定             99年度監宣字第313號
聲  請  人  甲○○
相  對  人  乙○○
上列聲請人聲請監護宣告事件，本院裁定如下：
    主      文
宣告乙○○（女，民國○○年○月○日生，身分證統一編號：Ｚ
000000000號）為受輔助宣告之人。
選定甲○○（女，民國○○○年○月○○日生、身分證統一編號
：Ｚ000000000號）為受輔助宣告之人之輔助人。
聲請費用新臺幣壹仟元由受輔助宣告之人乙○○負擔。
    理      由
一、本件聲請意旨略以：聲請人甲○○之養母即相對人乙○○因
    於一、二年前開始有痴呆症狀，嗣有妄想、憂鬱症狀，雖會
    認人，但會陳述與事實不符之事，於99年3 月間，相對人血
    壓一直下降，昏昏欲睡，經送醫診斷，相對人之心房傳導阻
    滯，嗣於亞東醫院開刀，裝設心臟節律器，目前於私立土城
    木新居老人長期照護中心安養，現況不能為（受）意思表示
    或辨識其效果，為此依民事訴訟法第597 條之規定，檢附親
    屬系統表、同意書、病危通知單、銀行存摺暨存款明細影本
    各1 件、戶籍謄本、照護中心入住證明、郵局歷史交易清單
    各2 件、醫院診斷證明書3 件、護理紀錄5 件為證，聲請宣
    告相對人乙○○為受監護宣告之人，併選定聲請人甲○○為
    受監護宣告之人乙○○之監護人，指定利害關係人黃文杰為
    會同開具財產清冊之人等語。
二、按民法第15條之1 第1 項、第3 項規定：「對於因精神障礙
    或其他心智缺陷，致其為意思表示或受意思表示，或辨識其
    意思表示效果之能力，顯有不足者，法院得因本人、配偶、
    四親等內之親屬、最近一年有同居事實之其他親屬、檢察官
    、主管機關或社會福利機構之聲請，為輔助之宣告」。再按
    「法院對監護之聲請，認為未達民法第14條第1 項之程度而
    有輔助宣告之原因者，得依聲請或依職權以裁定為輔助宣告
    」，民事訴訟法第624 條之3 定有明文。
三、經查：本件聲請人於提出聲請狀時雖係表明聲請對相對人為
    監護宣告，惟本院審驗相對人乙○○之心神狀況，並依板橋
    中興醫院馮德誠醫師鑑定結果，認為「一、精神障礙或其他
    心智缺陷之有無、內容及障礙程度：有精神障礙或其他心智
    缺點；二、障礙程度—精神障礙：意思表示或辨識意思表示
    效果之程度：顯有不足；三、預後及回復之可能性：無恢復
    可能性；四、建議為輔助之宣告」等語，有該醫院99年10月
    8 日之精神鑑定報告書1 份附卷可稽。且查本院於99年10月
    8日在鑑定人即馮德誠醫師前就「你叫什麼名字？」、「可
    否將你的手腳舉起？」、「今天是民國年、月、日？」、「
    現在總統、台北市長、台北縣長是何人？」、「最近有無跟
    人講話後，把錢領出來給人家？」等問題訊問相對人，相對
    人分別答稱：「乙○○」、「（相對人舉起雙手）我腳會痛
    」、「沒有很清楚」、「總統是馬總統」、「沒有」。本院
    復就相對人心神狀況訊問鑑定人馮德誠醫師，據其陳稱：「
    相對人罹患失智症，日常生活起居均須他人照顧，對外界言
    語詢問，常用不記得回答」等語。綜上各節以觀，本院認為
    相對人乙○○之意思表示或受意思表示，或辨識其意思表示
    效果之能力之狀態，顯有不足，準此，相對人之精神或心智
    狀況，雖未達監護宣告之程度，本院自得依民法第14條第3
    項、民事訴訟法第624 條之3 第1 項規定，對相對人為輔助
    之宣告。
四、再按受輔助宣告之人應置輔助人，並準用民法第1111條至第
    1111之2 規定，此觀民法第1113條之1 自明。亦即法院為輔
    護之宣告時，應依職權就配偶、四親等內之親屬、最近1年
    有同居事實之其他親屬、主管機關、社會福利機構或其他適
    當之人選定1 人或數人為輔助人。法院選定輔助人時，應依
    受輔助宣告之人之最佳利益，優先考量受輔助宣告之人之意
    見，審酌一切情狀，並注意下列事項：（一）受輔助宣告之
    人之身心狀態與生活及財產狀況。（二）受輔助宣告之人與
    其配偶、子女或其他共同生活之人間之情感狀況。（三）輔
    助人之職業、經歷、意見及其與受輔助宣告之人之利害關係
    。（四）法人為輔助人時，其事業之種類與內容，法人及其
    代表人與受輔助宣告之人之利害關係。經查：聲請人甲○○
    有意願擔任受輔助宣告人之輔助人，並經其家屬一致同意，
    此有上開戶籍謄本、同意書及親屬系統表各1 件為證。本院
    審酌聲請人甲○○為相對人即受輔助宣告人之養女，如選定
    聲請人甲○○為輔助人，應符合受輔助宣告人之最佳利益。
    準此，爰依上開規定，選定聲請人甲○○為受輔助宣告人之
    輔助人。
五、末者，由民法第15條之2 規定可知，受輔助宣告之人並未喪
    失行為能力，且依法並未完全剝奪其財產處分權。再參酌同
    法第1113條之1 規定，並無準用同法第1094條、第1099條及
    第1099條之1 、第1103條第1 項規定，亦即受輔助宣告人之
    財產，不由輔助人管理，輔助人對於受輔助宣告人之財產，
    並無依規定與經法院或主管機關所指定之人會同開具財產清
    冊。本件相對人之精神或心智狀況未達監護宣告之程度，而
    經本院依民法第14條第3 項、民事訴訟法第624 條之3 第1
    項規定，對相對人為輔助之宣告已如前所述，再依上說明，
    本件毋庸指定會同開具財產清冊之人，附此敘明。
六、依民事訴訟法第624 條之1 、第608 條第1 項，裁定如主文
    。
中    華    民    國    99    年    10    月    31    日
                  家事法庭  法  官  郭光興
以上正本係照原本作成。
如不服本裁定關於選定輔助人部分，應於送達後10日內向本院提
出抗告狀，並繳納抗告費新臺幣1,000 元；其餘關於輔助宣告之
部分，不得抗告。
中    華    民    國    99    年    11    月    1     日
                            書記官  簡維萍

司法院資訊處製作；財團法人民間司法改革基金會備份。
